臺灣雲林地方法院民事判決
109年度簡上字第86號
上  訴  人  吳世昌  
            吳俊龍  
兼  上二人  
訴訟代理人  吳永宗  
被  上訴人  吳永雄  


兼  上一人
訴訟代理人  吳老銅  

被  上訴人  吳旻斌（即吳徐須之承受訴訟人）

上列當事人間請求分割共有物事件，上訴人對於中華民國109年9
月30日本院虎尾簡易庭第一審判決（109年度虎簡字第131號）提
起上訴，本院於110年3月15日言詞辯論終結，判決如下：
    主      文
上訴駁回。
第二審訴訟費用由上訴人負擔。
    事實及理由
壹、程序方面：
    按當事人死亡者，訴訟程序在有繼承人、遺產管理人或其他
    依法令應續行訴訟之人承受其訴訟以前當然停止；第168條
    至第172條及前條所定之承受訴訟人，於得為承受時，應即
    為承受之聲明；聲明承受訴訟，應提出書狀於受訴法院，由
    法院送達於他造，民事訴訟法第168條、第175條第1項、第1
    76條分別定有明文。查原審被告吳徐須於上訴人提起上訴後
    之民國109年12月19日死亡，被上訴人吳旻斌為其繼承人，
    已於110年2月17日具狀聲明承受訴訟，該聲明承受訴訟狀於
    110年2月23日送達上訴人吳永宗、吳世昌、吳俊龍，於110
    年2月22日送達被上訴人吳老銅、吳永雄，有原審被告吳徐
    須之除戶謄本、被上訴人吳旻斌之戶籍謄本、民事聲明承受
    訴訟狀、雲林縣○○鄉○○段0000地號土地（下稱系爭土地）登
    記第一類謄本及本院之送達回證在卷可證（見本院卷第69、
    93-97、103-105頁），符合上開規定，先行說明。
貳、實體方面：　　 　　
一、被上訴人主張：
  ㈠被上訴人於原審主張：系爭土地為兩造所共有，共有人之應
    有部分為上訴人吳永宗、吳世昌、吳俊龍各9分之1，被上訴
    人吳老銅、吳永雄各6分之1，被上訴人吳旻斌3分之1，系爭
    土地並無不能分割情事，兩造間亦無不能分割之約定，因無
    法達成分割協議，僅能提起本件訴訟，請求將系爭土地依原
    審判決附圖即雲林縣北港地政事務所109年4月30日土地複丈
    成果圖（下稱原審判決附圖）所示方案分割，共有人中如有
    不能按應有部分受分配者以金錢補償之。 
  ㈡被上訴人於本院除引用原審之陳述及舉證外，並補稱：被上
    訴人對原審判決之分割方案及鑑價均無意見，原來被上訴人
    吳老銅的土地沒有臨路，後來才買到臨路的土地，提起本件
    訴訟只是希望將系爭土地分割清楚。就補償價格部分，原審
    既已委託訴外人華聲科技不動產估價師事務所（下稱華聲科
    技）鑑定，倘上訴人對鑑價結果有意見，即應於原審陳述，
    而且土地的價值會因為該土地有無臨路及地形而有不同，因
    為上訴人占用大部分的土地，所以他們才不願意分割。
二、上訴人之陳述：
　㈠上訴人不同意分割，82年要分割的時候，上訴人建議用抽籤
    的方式決定，但被上訴人吳老銅不同意，所以才會留路，現
    在路已經留出來了，他又主張要分割，浪費上訴人的時間與
    金錢。現在上訴人吳永宗沒有在賺錢，還要扶養孫子，要上
    訴人拿錢出來，根本是不可能的事情。
　㈡原審判決附圖所示編號甲部分土地面積增加42平方公尺，編
    號乙部分土地面積增加10平方公尺，因此被上訴人吳老銅、
    吳永雄應各補償新臺幣（下同）41,679元，合計共83,358元
    ，而上訴人吳永宗、吳世昌、吳俊龍應各補償14,244元、14
    ,244元、14,246元，合計共42,734元，補償金額之計算無理
    由，有差別對待。　
三、原審判決兩造共有之系爭土地，分割如原審判決附圖所示，
    即編號甲部分面積114平方公尺土地，分歸被上訴人吳老銅
    、吳永雄共同取得，並按被上訴人吳老銅、吳永雄各2分之1
    之比例保持共有；編號乙部分面積82平方公尺土地，分歸上
    訴人吳永宗、吳世昌、吳俊龍共同取得，並按上訴人吳永宗
    、吳世昌、吳俊龍各3分之1之保持共有；編號丙部分面積20
    平方公尺土地，分歸原審被告吳徐須單獨取得。被上訴人吳
    老銅、吳永雄應各補償原審被告吳徐須41,679元，上訴人吳
    永宗、吳世昌、吳俊龍應各補償原審被告吳徐須14,244元、
    14,244元、14,246元。上訴人不服提起上訴，並聲明：原判
    決廢棄；被上訴人於第一審之訴駁回。被上訴人則均聲明：
    上訴駁回。
四、兩造不爭執之事實及本件之爭點：
  ㈠兩造不爭執之事實：
　　系爭土地為兩造所共有，共有人之應有部分為上訴人吳永宗
    9分之1、上訴人吳世昌9分之1、上訴人吳俊龍9分之1、被上
    訴人吳老銅6分之1、被上訴人吳永雄6分之1、被上訴人吳旻
    斌3分之1，共有人間並無不分割之約定，系爭土地依其使用
    目的亦無不能分割之情形，惟因無法協議分割，故請求法院
    裁判分割。
  ㈡本件之爭點：
　　⒈上訴人請求駁回被上訴人於第一審之訴，是否有理由？
　　⒉系爭土地應如何分割為適當？
　　⒊共有人間應相互補償之金額為何？
五、本院之判斷：
  ㈠按判決書內應記載之事實，得引用第一審判決；判決書內應
    記載之理由，如第二審關於攻擊或防禦方法之意見及法律上
    之意見與第一審判決相同者，得引用之，民事訴訟法第454
    條第1項前段、第2項前段分別定有明文。此一規定，依同法
    第436條之1第3項，於簡易程序之第二審亦有準用。經查，
    兩造在本院審理時所主張之攻擊或防禦方法均與在原審提出
    者相同，原審判決理由欄之記載，除本院另補充理由如下外
    ，均為本院所認同，並予引用，不再重複敘述。
  ㈡按各共有人，除法令另有規定外，得隨時請求分割共有物，
    但因物之使用目的不能分割或契約訂有不分割之期限者，不
    在此限，民法第823條第1項定有明文。查本件被上訴人吳老
    銅、吳永雄、吳旻斌均為系爭土地之共有人，而兩造間並無
    約定系爭土地多久內不能辦理分割，系爭土地依其使用目的
    亦無不能分割之情事，則被上訴人以兩造無法協議分割，請
    求法院裁判分割系爭土地，即屬有據。上訴人主張其等不同
    意分割，請求廢棄原判決，並駁回被上訴人於第一審之訴，
    為無理由，不應准許。
  ㈢又系爭土地如依原審判決附圖所示方法分割，則被上訴人吳
    老銅、吳永雄多分得42平方公尺土地，上訴人吳永宗、吳世
    昌、吳俊龍多分得10平方公尺土地，被上訴人吳旻斌則少分
    52平方公尺土地，是上開共有人間即有應相互補償之必要。
    本件經原審囑託華聲科技鑑價，鑑定結果認為被上訴人吳老
    銅、吳永雄應各補償被上訴人吳旻斌41,679元，上訴人吳永
    宗、吳世昌、吳俊龍應各補償被上訴人吳旻斌14,244元、14
    ,244元、14,246元，有華聲科技出具之報告書在卷可憑。本
    院審酌華聲科技之鑑價是由估價人員親赴系爭土地勘察，實
    際查訪交易資訊，並依地政機關核發之謄本及都市計畫、地
    籍等相關資料，然後依影響系爭土地價格之土地個別因素、
    區域因素、不動產市場發展概況等，採用比較法進行評估，
    據以計算出共有人間應相互補償之金額，其鑑價結果應屬公
    正客觀可採。上訴人雖以被上訴人吳老銅、吳永雄多分得42
    平方公尺土地，僅需補償83,358元，平均每平方公尺應補償
    1,985元【計算式：（41,679＋41,679）÷42＝1,984.71，元以
    下四捨五入，下同】，而上訴人3人多分得10平方公尺土地
    ，則需補償42,734元，平均每平方公尺應補償4,273元【計
    算式：（14,244＋14,244＋14,246）÷10＝4,273.4】，而認華
    聲科技之鑑價不合理，有差別對待等語。惟查，本件被上訴
    人吳老銅、吳永雄所分得之編號甲部分土地並未臨道路，尚
    需經由同段1350地號土地，才能與道路相連接，而上訴人3
    人所分得之編號乙部分土地則緊臨道路，上開二筆土地之條
    件不同，價值自有差異。上訴人徒以其等補償被上訴人吳旻
    斌每平方公尺之土地價格高於被上訴人吳老銅、吳永雄應補
    償之金額，即認鑑價不可採，亦非有據。
  ㈣從而，原審判決兩造共有之系爭土地，依原審判決附圖所示
    方法分割，即編號甲部分面積114平方公尺土地，分歸被上
    訴人吳老銅、吳永雄共同取得，並按被上訴人吳老銅、吳永
    雄各2分之1之比例保持共有；編號乙部分面積82平方公尺土
    地，分歸上訴人吳永宗、吳世昌、吳俊龍共同取得，並按上
    訴人吳永宗、吳世昌、吳俊龍各3分之1之比例保持共有；編
    號丙部分面積20平方公尺土地，分歸被上訴人吳旻斌單獨取
    得，並判決被上訴人吳老銅、吳永雄應各補償被上訴人吳旻
    斌41,679元；上訴人吳永宗、吳世昌、吳俊龍應各補償被上
    訴人吳旻斌14,244元、14,244元、14,246元，認事用法並無
    不當。上訴意旨仍執前詞，指摘原審判決不當，聲明求予廢
    棄改判，非有理由，應予駁回。
六、本件事證已臻明確，兩造其餘攻擊防禦方法及證據資料，核
    與本件判決結果不生影響，不予一一論述，併予敘明。
七、據上論結，本件上訴為無理由，依民事訴訟法第454條第2項
    、第436條之1第3項、第449條第1項、第78條，判決如主文
    。
中　　華　　民　　國　　110 　年　　3 　　月　　29　　日
                  民事第二庭    審判長法  官  陳秋如
                                      法  官  楊昱辰
                                      法  官  蔡碧蓉
以上正本係照原本作成。
本判決不得上訴。
中　　華　　民　　國　　110 　年　　3 　　月　　29　　日
                                      書記官  鄭蕉杏